【裁判字號】    99,台上,6368
【裁判日期】    991014
【裁判案由】    違反毒品危害防制條例
【裁判全文】
最高法院刑事判決            九十九年度台上字第六三六八號
上  訴  人  甲○○
選任辯護人  林辰彥律師
            林傳哲律師
            謝玉玲律師
上列上訴人因違反毒品危害防制條例案件，不服台灣高等法院中
華民國九十九年七月二十七日第二審更審判決（九十九年度重上
更(二)字第一六二號；起訴案號：台灣桃園地方法院檢察署九十三
年度偵字第一０五０五號），提起上訴，本院判決如下：
    主  文
上訴駁回。
    理  由
按刑事訴訟法第三百七十七條規定，上訴於第三審法院，非以判
決違背法令為理由，不得為之。是提起第三審上訴，應以原判決
違背法令為理由，係屬法定要件。如果上訴理由書狀並未依據卷
內訴訟資料，具體指摘原判決不適用何種法則或如何適用不當，
或所指摘原判決違法情事，顯與法律規定得為第三審上訴理由之
違法情形，不相適合時，均應認其上訴為違背法律上之程式，予
以駁回。上訴人甲○○上訴意旨略謂：(一)、上訴人固係在欲將第
三級毒品愷他命交付證人蔡一鴻之際，為警查獲，但另持有之第
二級毒品大麻，乃係與友人合資購進，純供自己施用，原審不傳
喚友人王秉順到庭查證，進而再追查林青宏資料予以詳查，竟僅
因另友人蕭惠文之供證和上訴人合資之說不可採，在無其他積極
證據情況下，逕行反面推論、不當連結，認定上訴人有販入第二
級毒品求售之嚴重犯行，顯有未盡證據調查職責及證據上理由矛
盾之違誤。(二)、上訴人持有上揭第二級毒品之事，業經原審之更
一審判刑確定，並已執行完畢，詎於更二審時重複判罪，當有一
罪二罰、訴外裁判之違法云云。惟查：證據之取捨、證明力之判
斷及事實之認定，俱屬事實審法院自由裁量判斷之職權，此項職
權之行使，倘不違背客觀存在之經驗法則或論理法則，即不違法
，觀諸刑事訴訟法第一百五十五條第一項規定甚明，自無許當事
人任憑己意指摘為違法，而資為合法上訴第三審理由之餘地。又
同法第三百七十九條第十款所稱應調查之證據，係指與待證事實
有重要關係，客觀上認為有調查之必要性，為認定事實、適用法
律之基礎者而言，苟事實業臻明確，自毋庸為無益之調查，並無
未盡證據調查職責之違法情形存在。本件原判決主要係依憑上訴
人在第一審審理中，坦承販入各級、大量之毒品，為警在（常有
毒品交易之）舞廳內查獲之部分自白；警員許瑞福、鄭又銘、陳
宗麟供明查獲情形之證言；蔡一鴻在警詢及偵訊時，直言上訴人
主動兜售愷他命，言明每瓶售價新台幣（下同）八百元，伊照付
八百元，上訴人甫自口袋取出整袋愷他命，未及拿取一瓶易手，
旋為警當場發覺之證言；自上訴人身上查扣之大麻菸十二支、愷
他命二十五瓶、一粒眠一四五顆、現金四千六百元（其中八百元
經蔡一鴻指稱係伊所交付之百元券八張）；鑑定結果確定分屬第
二、三、四級毒品之檢驗成績書；參諸上訴人在警詢時，坦稱係
向綽號「小傑」者一次購入上揭各級毒品，其中大麻菸十二支五
百元，在偵訊中，供明愷他命每瓶四、五百元，一粒眠每顆十元
，足見有利可圖；又衡諸上訴人經採尿送驗，結果顯示雖有ＭＤ
Ａ及ＭＤＭＡ（俗稱搖頭丸或快樂丸）陽性反應，卻無上揭查扣
之各類毒品陽性反應，可見查扣之物非供上訴人自己施用；而舞
廳係毒品查緝之重點處所，上訴人甘冒風險，隨身攜帶價值不少
之大量、各類毒品進入，不畏遺失，尚向不識之舞客主動兜售，
益見意在販賣等情況證據資料，乃依罪疑唯利被告原則，從輕認
定上訴人係出於販賣之意，一次販入各級毒品，而有如原判決事
實欄所載之犯行，因而撤銷第一審之科刑判決，適用較有利之行
為時法，並變更部分起訴法條（意圖販賣而持有第二級毒品及意
圖販賣而持有第四級毒品罪名），改判想像競合犯販賣第二級毒
品、販賣第三級毒品與販賣第四級毒品罪，從一重仍論處上訴人
以販賣第二級毒品罪刑（依刑法第五十九條規定減輕其刑，處有
期徒刑五年二月）。對於上訴人僅承認前揭部分自白之事，而矢
口否認犯販賣毒品重罪名，所為遭查獲之各類毒品，皆係和友人
合購自用，給蔡一鴻部分為原價轉讓，無販賣牟利之意云云之辯
解，如何係飾卸避就之詞；蕭惠文所述合資購入自用一節，如何
屬附和迴護之語，咸無可採信，亦據卷內訴訟資料詳加指駁、說
明。並指出蕭惠文與上訴人所謂合資購買一情，無論合資人姓名
，或如何合資（先代購或一起出資），皆相歧異，況上訴人就其
進價，一再翻異，且購入三小時後，未通知合買人分取，卻攜往
舞廳求售，悉違常情。所為之事實認定及得心證理由，俱有各項
直接、間接證據資料在案可稽，自形式上觀察，並不違背客觀存
在之經驗法則、論理法則，事證且堪認已臻明確。上訴意旨置原
判決已明白論斷之事項於不顧，就屬原審採證認事職權之適法行
使，任意妄指為違法，不能認為適法之第三審上訴理由。至被訴
意圖販賣而持有第二級毒品部分，雖原由原審之更一審改依持有
第二級毒品罪予以論處，並裁定駁回上訴人就此部分之第三審上
訴，且先予執行易科罰金繳納完畢，但因上訴人就其他部分提起
第三審上訴，本院審查結果，認為其意圖營利而一次販入各級毒
品，為單一之社會事實，其各部分是否具有想像競合犯裁判上一
罪關係，事實猶有未明，上揭原審所為駁回持有第二級毒品罪第
三審上訴之裁定，對於本院而言，不生拘束效力，乃基於審判不
可分之原則，將該部分之判決予以撤銷，發回由原審更為適法之
裁判，業經本院上次發回更審意旨敘述綦詳。原審之更二審因而
本此意旨處理，經核於法並無不合；前所執行部分，仍得在本件
執行刑中扣除，不生一事二罰之問題，此部分上訴所指，核屬誤
會。依上說明，應認其上訴為違背法律上之程式，予以駁回。
據上論結，應依刑事訴訟法第三百九十五條前段，判決如主文。
中    華    民    國  九十九  年    十    月   十四   日
                      最高法院刑事第十庭
                          審判長法官  花  滿  堂
                                法官  黃  正  興
                                法官  陳  東  誥
                                法官  林  錦  芳
                                法官  洪  昌  宏
本件正本證明與原本無異
                                      書  記  官
中    華    民    國  九十九  年    十    月   十八   日
                                                      K

司法院資訊處製作；財團法人民間司法改革基金會備份。
